臺灣桃園地方法院交通事件裁定　　　　100年度交聲字第191號
原處分機關　交通部公路總局新竹區監理所中壢監理站
異　議　人
即受處分人　李溫龍
上列受處分人因違反道路交通管理處罰條例案件，對於交通部公
路總局新竹區監理所中壢監理站民國100 年3 月11日所為之桃監
裁罰字第裁53-DB0000000號違反道路交通管理事件裁決書，聲明
異議，本院裁定如下：
    主  文
異議駁回。
    理  由
一、原處分意旨略以：異議人即受處分人李溫龍於民國99年8 月
    14日下午6 時26分許，酒後駕駛車號GI-4535 號自用小客車
    ，行經桃園縣楊梅市○○路與萬福街口時，為桃園縣政府警
    察局龍潭分局警員舉發「酒後駕車肇事，酒測值為0.37mg/L
    」違反道路交通管理事件，當場掣發桃警局交字第DB-00000
    00號舉發違反道路交通管理事件通知單（下稱舉發通知單）
    ，原處分機關爰依道路交通管理處罰條例第35條第1 項第1
    款（裁決書漏引同條第3 項，應予補充）、第65條第1 項第
    3 款及違反道路交通管理事件統一裁罰基準及處理細則第41
    條、第43條、第44條、第67條規定，裁處罰鍰新臺幣（下同
    ）4 萬元，3 年內不得考領駕駛執照，並施以道路交通安全
    講習。
二、異議意旨略以：伊酒後駕車之違法行為，前經本院99年度壢
    交簡字第2983號簡易判決判處罰金新臺幣2 萬元確定，並已
    繳納罰金2 萬元在案。本件原處分機關復裁處罰緩4 萬元，
    有違一事不二罰之原則；另原處分機關於100 年2 月17日之
    道路交通管理事件裁決書僅裁罰異議人「一年內不得考領駕
    駛執照」，再於100 年3 月11日改裁罰異議人「三年內不得
    考領駕駛執照」，有違信賴保護原則，為此聲明異議，請求
    撤銷上開裁決書等語。
三、按汽車駕駛人飲用酒類或其他類似物後其吐氣所含酒精濃度
    超過每公升0.25毫克或血液中酒精濃度超過百分之0.05以上
    ，不得駕車；又汽車駕駛人，駕駛汽車經測試檢定有酒精濃
    度超過規定標準之情形者，處1 萬5 千元以上6 萬元以下罰
    鍰，並當場移置保管該汽車及吊扣其駕駛執照1 年，並應接
    受道路交通安全講習，道路交通安全規則第114 條第2 款、
    道路交通管理處罰條例第35條第1 項第1 款、第24條第1 項
    第2 款分別定有明文。次按汽車駕駛人經依第1 項規定吊扣
    駕駛執照，並於吊扣期間再有第1 項情形者，處6 萬元罰鍰
    ，並當場移置保管該汽車及吊銷其駕駛執照；汽車駕駛人曾
    依第35條第3 項規定吊銷駕駛執照者，3 年內不得考領駕駛
    執照，同條例第35條第3 項前段、第67條第2 項前段分別定
    有明文。又依道路交通管理處罰條例第35條第3 項前段立法
    理由「…汽車駕駛人違反第1 項規定，於駕駛執照吊扣期間
    ，再有第1 項情形者，應加重其處罰，提高罰緩並吊銷駕駛
    執照」之立法意旨，對於汽車駕駛人於不得考領駕駛執照期
    間，再次有酒精濃度超過規定標準之駕駛汽車行為，自有加
    重處罰之必要（見交通部公路總局96年1 月30日路監交字第
    0960004938號函、96年3 月6 日路監交字第0960011109號函
    、交通部96年3 月5 日交路字第0960002231號函）。
四、經查：
  (一)異議人之汽車駕駛執照自83年10月1 日遭註銷後，後於99年
    3 月31日因酒後駕駛自用小客車，經測試檢定酒精濃度超過
    規定標準，遭交通部公路總局臺北區監理站裁罰1 年內不得
    考領汽車駕駛執照，禁考期間自99年4 月1 日起至100 年3
    月31日等情，有桃園監理站汽車駕駛人螢幕列印、汽車駕照
    基本資料、吊扣銷歷史情況、前案之桃園縣政府警察局舉發
    違反道路交通管理事件通知單、酒精濃度測試單等資料附卷
    可參（見本院卷第12正反面、20-23 頁）。嗣異議人於前述
    酒駕禁考期間，復於99年8 月4 日因酒後駕駛車牌號碼GI－
    4535號自用小客車，經測試檢定吐氣酒精濃度達每公升0.37
    毫克，由警掣單舉發之事實，為異議人所不爭，並有舉發通
    知單、酒精濃度測試單各1 紙存卷可查（見本院卷第8 、9
    、11頁反面），故異議人確有上開違規事實，足堪認定。
  (二)按行政罰法第26條規定：「一行為同時觸犯刑事法律及違反
    行政法上義務規定者，依刑事法律處罰之。但其行為應處以
    其他種類行政罰或得沒入之物而未經法院宣告沒收者，亦得
    裁處之。前項行為如經不起訴處分或為無罪、免訴、不受理
    、不付審理之裁判確定者，得依違反行政法上義務規定裁處
    之。」，究其立法理由，係基於一事不二罰原則，以一行為
    同時觸犯刑事法律及違反行政法上義務規定時，由於刑罰與
    行政罰同屬對不法行為之制裁，而刑罰之懲罰作用較強，故
    在處罰目的相同且處罰方式相同時，若依刑事法律處罰，即
    足資警惕時，實無再處行政罰之必要；且刑事法律處罰，由
    法院依法定程序為之，較符合正當法律秩序，是予優先適用
    。但罰鍰以外之沒入或其他種類行政罰，因兼具維護公共秩
    序之作用，為達行政目的，行政機關仍得併予裁處。另按「
    前項汽車駕駛人，經裁判確定處以罰金低於本條例第92條第
    3 項所訂最低罰鍰基準規定者，應依本條例裁決繳納不足最
    低罰鍰之部分」，道路交通管理處罰條例第35條第8 項定有
    明文，該條為行政罰法第26條第1 項之特別規定，準此，雖
    汽車駕駛人經裁判確定處以罰金，茍其所受刑事處罰之罰金
    數額低於道路交通管理處罰條例第92條第3 項所訂最低罰鍰
    基準規定，就罰金不足最低罰鍰基準之差額，仍應繳納之，
    是僅得就差額之部分再事裁罰。
  (三)經查，異議人有於前揭時、地酒後駕車，且吐氣酒精濃度測
    定值達每公升0.37毫克而超過規定標準之違規事實，業如前
    述。再異議人於上揭酒駕禁考期間復為酒醉駕車之行為，因
    同時另犯刑法第185 條之3 之服用酒類不能安全駕駛動力交
    通工具而駕駛罪，經本院以99年度壢交簡字第2983號判決判
    處罰金2 萬元確定，有上開刑事簡易判決及臺灣高等法院被
    告前案紀錄表在卷可稽，是依前開行政罰法第26條第1 項前
    段、道路交通管理處罰條例第35條第8 項之規定，異議人應
    就刑事罰金（即2 萬元）不足最低罰鍰基準（依道路交通管
    理事件統一裁罰基準表為6 萬元）之差額部分（即4 萬元）
    ，再受裁罰；至於3 年內不得考領駕駛執照及施以道路交通
    安全講習部分，核屬不同種類之行政罰，具有嚇阻酒後駕車
    行為之作用，依行政罰法第26條第1 項但書規定，原處分機
    關自得併予處罰。
  (四)另行政法上信賴保護原則，係指如行政機關之行為罔顧人民
    值得保護之信賴，而使其遭受不可預計之負擔或喪失利益；
    且若非基於保護或增進公共利益之必要而對其利益之損失予
    以補償或因人民有忍受之義務外，不得為之。構成信賴保護
    者，應具有以下要件：(1) 信賴基礎：即某種既存之法律狀
    態或國家之具體行為。(2) 信賴表現：即人民確切不疑的信
    賴該項法秩序或行為之存續，暨因信賴該項具體之行為而業
    已為一定之處置。(3) 信賴值得保護：即人民之信賴須為正
    當，且於公、私益權衡考量以後，認為所欲維護之公益顯然
    並未大於個人因信賴而獲致之私益。查本件異議人先因酒後
    駕車之違規行為而遭監理單位裁罰一年內不得考領駕駛執照
    後，於不得考領駕駛執照期間再次服用酒類後駕車而違規，
    揆諸前揭說明，本應加重裁罰為「三年內不得考領駕照」，
    異議人實難認有何值得信賴保護之處，況異議人亦未因原處
    分機關100 年2 月17日裁罰「一年內不得考領駕駛執照」而
    為一定之處置，則本件顯無「信賴保護原則」之適用，異議
    人執此主張原處分機關有違信賴保護原則，尚屬無據。
五、綜上所述，本件異議人有「汽車駕駛人，經依道路交通管理
    處罰條例第35條第1 項規定1 年內不得考領駕駛執照，於禁
    考期間再駕駛汽車，經測試檢定酒精濃度超過規定標準」之
    違規行為，並經本院判決處罰金2 萬元確定在案，原處分機
    關依首開規定，裁處異議人罰鍰4 萬元，3 年內不得考領駕
    照，並施以道路交通安全講習，核無違誤，本件異議人之異
    議為無理由，應予駁回。
六、應依道路交通管理處罰條例第87條第2 項，道路交通事件處
    理辦法第18條，裁定如主文。
中    華    民    國    100     年    8    月   1     日
                  交通法庭 法  官  溫祖明
以上正本證明與原本無異。
如不服本裁定，應於裁定送達後5 日內向本院提出抗告狀。
                           書記官  邱仲騏
中    華    民    國   100    年    8     月    4     日